【裁判字號】    94,訴,1927
【裁判日期】    950530
【裁判案由】    偽造有價證券等
【裁判全文】
臺灣板橋地方法院刑事判決              94年度訴字第1927號
公  訴  人  臺灣板橋地方法院檢察署檢察官
被      告  甲○○
選任辯護人  許淵秋律師
上列被告因偽造有價證券等案件，經檢察官提起公訴（94年度偵
字第5835號），本院判決如下：
    主  文
甲○○意圖供行使之用，而偽造有價證券，累犯，處有期徒刑參
年貳月。偽造如附表所示之支票壹紙沒收。
    事  實
一、甲○○前因違反麻醉藥品管理條例案件，經臺灣臺北地方法
    院以八十二年度少訴字第二十號判決判處有期徒刑二年八月
    ，緩刑三年確定；其另因違反肅清煙毒條例案件，經臺灣士
    林地方法院以八十三年度訴字第一二三三號判決判處有期徒
    刑二年，嗣經臺灣高等法院以八十四年度上訴字第一八八一
    號判決駁回上訴而確定；其復因恐嚇取財案件，經臺灣臺北
    地方法院以八十四年度訴字第一六三五號判決判處有期徒刑
    十月確定，前揭違反麻醉藥品管理條例案件所宣告之緩刑亦
    經撤銷，上開各罪接續執行，於民國八十七年五月十九日縮
    短刑期假釋出獄，刑期至八十九年十月二十五日屆滿，其假
    釋未經撤銷，以已執行論。詎猶不知悔改，明知與其友人乙○○一同前來之真實姓名年籍不詳男子所持有之如附表所示
    ，其發票人欄已由不詳人士蓋妥偽造之「丙○○」印文一枚
    、金額欄及發票日期欄則均空白之支票一張，係來路不明之
    贓物（該紙支票原係丙○○所有，於九十三年四月二十六日
    上午八時許，在臺北縣永和市○○路八十三號一樓遭竊），
    竟於九十三年六、七月間某日，在臺北縣樹林市○○街○段
    三三九之二十七號「香格格汽車旅館」附近之某輛不詳車號
    汽車內，予以收受。甲○○復旋意圖供行使之用，基於偽造
    有價證券之犯意，於上開車輛內，未經丙○○之授權或同意
    ，自行在該紙支票之空白金額欄及發票日期欄內，接續填寫
    「二萬五千元整」及「九十三年八月二十五日」等票據應記
    載事項，而偽造該紙支票，當晚並在臺北市○○○路○段八
    十六號十一樓住處內，將偽造完成之支票交給不知情之母親
    杜倪而行使，杜倪再將該紙支票交予不知情之房東程友輝。
    嗣於九十三年八月二十四日，程友輝持該紙支票向遠東國際
    商業銀行永和分行（以下簡稱遠東商銀）為付款之提示，惟
    上開支票業據丙○○掛失止付，且發票人印章不符而未獲付
    款，經臺灣票據交換所函請臺北市政府警察局中正第一分局
    偵查後，始循線查悉上情。
二、案經臺北縣政府警察局永和分局移送臺灣板橋地方法院檢察
    署檢察官偵查起訴。
    理  由
甲、證據能力部分：
一、按被告以外之人於審判外之言詞或書面陳述，除法律有規定
    者外，不得作為證據，刑事訴訟法第一百五十九條第一項固
    有明定。惟被告以外之人於審判外之陳述，雖不符同法第一
    百五十九條之一至之四規定，但經當事人於審判程序同意作
    為證據，法院審酌該言詞陳述或書面作成時之情況，認為適
    當者，亦得為證據，且當事人、辯護人於法院調查證據時，
    知有第一百五十九條第一項不得為證據之情形，而未於言詞
    辯論終結前聲明異議者，視為有前項之同意，此亦據刑事訴
    訟法第一百五十九條之五規定甚明。
二、查證人丙○○、杜倪及程友輝分別於警詢中之供述，固均屬
    審判外之陳述，且與刑事訴訟法第一百五十九條之三規定不
    符，惟被告、辯護人就前開審判外之陳述，迄本院言詞辯論
    終結前，均未聲明異議，並表明對上開證據之證據能力均無
    意見之意，本院審酌上開三位證人作成警詢供述之情況，核
    無違法取證或證據證明力明顯過低之瑕疵，亦認以之作為證
    據，乃屬適當，揆諸上開說明，前揭證人於審判外之陳述，
    均得作為認定被告犯罪之證據。至於證人乙○○於偵查中經
    具結後所為之證詞，係在偵查中向檢察官所為之陳述，被告
    復未抗辯有何顯不可信之情況，依刑事訴訟法第一百五十九
    條之一第二項規定，自有證據能力。
乙、得心證之理由：
一、訊據被告甲○○承認其向偕同乙○○前來之真實姓名年籍不
    詳男子收受如附表所示之支票時，其上發票人欄已蓋妥「鄭
    嘉佩」之印文，金額欄及發票日期欄則均空白，嗣其自行在
    該紙支票上填寫「二萬五千元整」字樣，並交付其母親杜倪
    供作繳交房租之用，杜倪將該紙支票交予房東程友輝後，程
    友輝持向遠東商銀提示，惟該支票係丙○○遭竊之物，業據
    丙○○掛失止付，且發票人印章不符而不獲付款之事實，業
    據被告自承不諱，惟矢口否認有何收受贓物或偽造有價證券
    之犯行，辯稱：伊不知道該紙支票係贓物，票據金額是乙○○說伊可以自行填寫，伊主觀上沒有收受贓物及偽造有價證
    券之犯意云云。經查：
  (一)被告確曾於九十三年六、七月間某日，在臺北縣樹林市○○
    街○段三三九之二十七號「香格格汽車旅館」附近之某輛不
    詳車號汽車內，向與乙○○一同前來之真實姓名年籍不詳男
    子，收受丙○○於九十三年四月所失竊之如附表所示、發票
    人欄已由不詳人士蓋妥偽造之「丙○○」印文一枚、金額欄
    及發票日期欄則均空白之支票一張後，自行在該支票金額欄
    內填寫「二萬五千元整」字樣，嗣將該紙支票交予其母杜倪
    ，供作繳交房租之用，杜倪將該紙支票交予房東程友輝後，
    程友輝持向遠東商銀提示，惟該支票業據丙○○掛失止付，
    且發票人印章不符而不獲付款之事實，業據被告自承不諱，
    核與證人乙○○於偵查中證述之情節相符，並據證人丙○○
    、杜倪及程友輝於警詢中陳稱明確，復有臺灣票據交換所九
    十三年九月二十一日０９３０００９４６９號函、遺失票據
    申報書、票據掛失止付通知書、掛失止付票據提示人資料查
    報表、臺灣票據交換所退票理由單、偽造完成之本案支票影
    本及程友輝之遠東商銀帳戶存摺影本各一份在卷可憑，堪予
    認定。至於本案支票日期欄上「九十三年八月二十五日」字
    樣究係何人填寫乙節，被告雖稱：忘記了云云，惟經本院核
    對此部分字跡與被告自承係其書寫之金額欄字跡，二者之筆
    觸、運筆力道及書寫習慣，均極相似，佐以被告於本院審理
    時，自承：伊是因為母親沒有錢繳房租，向乙○○催討欠款
    才會收受本案支票，拿到後，伊當場就在車內填寫金額，當
    天晚上就把寫好之支票交給伊母親等情，足認本案支票之發
    票日期欄亦係被告填寫無訛。
  (二)被告收受如附表所示之支票時，其上發票人欄已蓋妥「丙○○」之印文，業如前述，則被告顯然已經知悉本案支票之所
    有人係女性，而非交付該紙支票之男子，從而該男子究係如
    何取得本案支票，其是否獲得發票人之同意或授權填載票據
    金額及發票日期等事項，衡情即有可疑，一般人理當會針對
    該男子與發票人間之關係、其持有本案支票之原因等細節加
    以查證，再決定是否收受或填載。況被告前曾二度因收受贓
    物案件，經本院及臺灣彰化地方法院先後以九十一年度易字
    第一三七號、九十一年度易字第一一０一號判決各判處有期
    徒刑四月之事實，有臺灣高等法院被告前案紀錄表一份在卷
    可考，則歷經此等刑事偵審程序之教訓後，被告於收受他人
    交付之物時，對於該物之來源是否正當乙節，當有高於一般
    人之警覺；又被告既陳稱：乙○○曾向伊借錢，經伊催討，
    乙○○就說用本案支票償還等情，堪認被告對於乙○○財力
    狀況不佳一事，知之甚詳，何以乙○○突然能以本案支票償
    還欠債？尤顯可疑，然被告竟均未加詢問、查證，且自陳：
    伊不認識交付該紙支票之男子，收受當時未核對發票人及交
    付支票者之身分證件，亦未詢問該紙支票如何而來，乙○○
    告訴伊寫了金額就領得到錢，伊就寫等情不諱，證人杜倪復
    於警詢中供陳：「（妳兒子甲○○有無告知支票ＡＲ000
    0000號係如何得來？）我有問他，但甲○○叫我不要再
    問了。」等語綦詳，足認被告主觀上對於本案支票係他人犯
    罪所得之贓物，且其並未獲發票人授權或同意填寫票據應記
    載事項一事，確實有所認識，被告辯稱：其主觀上沒有收受
    贓物及偽造有價證券之故意云云，洵非可採。
  (三)被告雖另辯稱：伊確實不知是贓物，否則焉敢偽造後再交予
    其母行使，而甘冒遭警查緝之風險云云？然掩飾犯行之計劃
    是否縝密，與其犯行是否成立無涉，被告明知系爭支票來源
    不正，且其並未獲發票人之授權或同意填載票據應記載事項
    ，業經本院審認如前，惟被告竟仍予收受並填寫支票金額、
    發票日期，以供繳納房租之用，其客觀上有收受贓物及偽造
    有價證券之犯行，主觀上亦有收受贓物之故意及供行使之用
    而偽造有價證券之意圖，均甚明確。被告此部分所辯，亦屬
    卸責之詞而無足憑信。
  (四)辯護人雖聲請傳喚證人乙○○，用以證明被告主觀上不知本
    案支票係屬贓物云云。然查證人乙○○經本院依法傳喚、拘
    提，均未到庭，有送達證書及拘提報告書各一份在卷可憑，
    已屬不能調查之證據；況被告主觀上有收受贓物之故意，已
    臻明確，亦無再予調查證人乙○○之必要，附此敘明。
  (五)從而本案事證明確，被告犯行堪予認定。
二、核被告所為，係犯刑法第三百四十九條第一項之收受贓物罪
    ，及同法第二百零一條第一項之意圖供行使之用而偽造有價
    證券罪。被告行使有價證券之低度行為為偽造之高度行為所
    吸收，不另論罪。被告所犯上開二罪，有方法結果之牽連關
    係，應從一重以意圖供行使之用而偽造有價證券罪處斷。再
    查，被告前因違反麻醉藥品管理條例案件，經臺灣臺北地方
    法院以八十二年度少訴字第二十號判決判處有期徒刑二年八
    月，緩刑三年確定，其另因違反肅清煙毒條例案件，經臺灣
    士林地方法院以八十三年度訴字第一二三三號判決判處有期
    徒刑二年，嗣經臺灣高等法院以八十四年度上訴字第一八八
    一號判決駁回上訴而確定，其復因恐嚇取財案件，經臺灣臺
    北地方法院以八十四年度訴字第一六三五號判決判處有期徒
    刑十月確定，前揭違反麻醉藥品管理條例案件所宣告之緩刑
    亦經撤銷，上開各罪接續執行，於八十七年五月十九日縮短
    刑期假釋出獄，刑期至八十九年十月二十五日屆滿，其假釋
    未經撤銷，以已執行論之事實，有臺灣高等法院被告前案紀
    錄表一份在卷可考，其受有期徒刑之執行完畢，五年內再犯
    本件有期徒刑以上之罪，為累犯，應依法加重其刑。起訴書
    犯罪事實欄將提示本案支票之「程友輝」誤載為「程文輝」
    ，業經公訴人於本院準備程序中當庭更正，附此敘明。爰審
    酌被告素行不良，又虛詞掩飾犯行，惟偽造之支票數量僅有
    單一，暨其犯罪之動機、目的、所生危害等一切情狀，量處
    如主文所示之刑。如附表所示之偽造支票一張，雖未扣案，
    惟無證據證明已經滅失，應依刑法第二百零五條之規定宣告
    沒收。至於其上由不詳人士偽造之「丙○○」印文一枚，已
    因支票之沒收而包括在內，毋庸另為沒收之諭知（最高法院
    六十三年臺上字第二七七０號判例參照），亦一併說明。
據上論斷，應依刑事訴訟法第二百九十九條第一項前段，刑法第
三百四十九條第一項、第二百零一條第一項、第五十五條、第四
十七條、第二百零五條，罰金罰鍰提高標準條例第一條前段，判
決如主文。
本案由檢察官沈志成提起公訴，經檢察官溫祖德到庭執行職務。
中    華    民    國    95    年    5     月    30    日
                  刑事第九庭  審判長法  官  樊季康
                                    法  官  楊明佳
                                    法  官  劉元斐
上列正本證明與原本無異。
如不服本判決，應於判決送達後十日內向本院提出上訴書狀 (應
附繕本)， 上訴於臺灣高等法院。
                                    書記官  郭玉芬
中    華    民    國    95    年    5     月    30    日
附錄本案論罪科刑法條全文：
刑法第二百零一條：
意圖供行使之用，而偽造、變造公債票、公司股票或其他有價證
券者，處三年以上十年以下有期徒刑，得併科三千元以下罰金。
行使偽造、變造之公債票、公司股票或其他有價證券，或意圖供
行使之用，而收集或交付於人者，處一年以上七年以下有期徒刑
，得併科三千元以下罰金。
刑法第三百四十九條
收受贓物者，處三年以下有期徒刑、拘役或五百元以下罰金。
搬運、寄藏、故買贓物或為牙保者，處五年以下有期徒刑、拘役
或科或併科一千元以下罰金。
因贓物變得之財物，以贓物論。
附表
┌─────┬───────┬──────┬─────────┬────────┐
│支票號碼  │發票人        │日期        │金額              │付款人          │
├─────┼───────┼──────┼─────────┼────────┤
│ＡＲ０一五│由不詳人士蓋妥│空白        │空白              │臺灣中小企業銀行│
│０八一一  │偽造之「丙○○│            │                  │永和分行        │
│          │」印文一枚    ├──────┼─────────┤                │
│          │              │嗣由被告於此│嗣由被告於此欄內填│                │
│          │              │欄內填載「９│載「二萬五千元整」│                │
│          │              │３年８月２５│字樣              │                │
│          │              │日」字樣    │                  │                │
└─────┴───────┴──────┴─────────┴────────┘


司法院資訊處製作；財團法人民間司法改革基金會備份。
